臺灣屏東地方法院民事判決　　　　　　　 96年度婚字第232號
原　　　告　乙○○○
被　　　告　甲○○
上列當事人間離婚事件，本院於96年8月13日言詞辯論終結，判
決如下：
    主  文
准原告與被告離婚。
訴訟費用新台幣參仟元由被告負擔。
    事實及理由
一、原告起訴主張：兩造因戀愛而結婚，婚前原告父親因被告兄
    弟有賭博惡習反對兩造之婚事，原告不顧家人反對與被告結
    婚，未料被告婚後仍舊染上賭博惡習，甚至酗酒、結交女人
    ，原告規勸不聽，被告口出惡言，並誣指原告與他人通姦，
    甚至在兩造次女因作月子住於娘家期間，次女婿來探望，被
    告誣指原告與之有染，加以被告嗜賭如命，因賭博土地遭變
    賣，負債累累，房屋被貸款銀行拍賣，兩造無屋可住，一吵
    架被告即趕原告出門，某次甚至抓原告頭髮拖至兩造住屋外
    ，趕原告離家，原告無法忍受不得已而於85年10月離開被告
    家至今。兩造婚姻經過上述諸多事件，對此婚姻難期任何人
    均有再繼續維持之意願，兩造分居約10年之久，兩造間已無
    夫妻之感情，共同生活基礎亦甚為薄弱，婚姻實有難以維持
    之重大事由，並係可歸責於被告，為此依民法第1052條第2
    項規定訴請離婚等語。故聲明求為：如主文第1 項所示。
二、被告則以：原告擅自離家，又不照顧長輩，甚至慫恿小孩作
    證，其並無原告所指述的惡行，故不同意離婚等語置辯，故
    聲明求為：原告之訴駁回。
三、經查，原告主張兩造為夫妻，婚姻關係現仍存續中之事實，
    業據其提出戶籍謄本、戶口名簿影本各1 件為證，自堪信為
    真實。次查原告主張婚後遭受被告暴力相向，並誣指原告與
    他人通姦，與女婿有染，原告無法忍受被告之言行而離家，
    兩造分居迄今達10年之久，夫妻間已無夫妻情感等情，業經
    證人即兩造之女兒黃家慧到庭證述：「我爸爸曾經說我先生
    和媽媽有關係，對我先生及母親言語污辱，經常罵，造成她
    們的困擾，爸爸還打電話去我婆家，父母結婚三十幾年了，
    都是這樣子，我們唸國小開始就是母親扶養我們，爸爸在屏
    東客運工作，但都很少回家，他們分居很多年了，爸爸沒有
    回來，是因為爸爸很會斥責媽媽，爸爸還很會喝酒，賭博，
    又有外遇，我看過那個女人。我結婚後有次看到爸爸帶女人
    回來過夜，當時媽媽是一人因為工作住外面。外遇的女人跟
    爸爸住我家很久，爸爸現在還有跟他在聯絡。外遇的女人有
    罵過我，我因找爸爸因找不到爸爸，那個女人就罵我說找爸
    爸就是要要錢，我回答找爸爸是因為爸爸向我借錢。爸爸待
    我們也和媽媽相同經常罵髒話，不會打我們，但爸爸會打媽
    媽，我看過。」等語在卷，有本院96年7 月24日言詞辯論筆
    錄在卷可稽（見本院卷第24--25頁）；被告則舉證人即其兄
    黃玉龍到庭證述：弟弟（按：指被告）很孝順，當初分家時
    有協議弟弟照顧父母，弟弟為照顧母親身體弄得很臭，原告
    嫌他所以會離家自己搬到工廠住，一分就十幾年不住在一起
    ，母親三餐確實都吃便當，這情形也好幾年，兩造經常照顧
    父母起爭執，至於兩造之子女何人在照顧及被告在外有無交
    女友其不清楚等語在卷，有本院96年8 月16日言詞辯論筆錄
    在卷可稽（見本院卷第32頁），被告所舉證人與兩造並未同
    住，對兩造之相處情形自不若兩造之子女清楚，再者，衡之
    常情，為人子女者不會無故說不實之詞，而導致自己的父母
    離異、家庭破碎，是兩造之相處情形應以證人即兩造之子女
    黃家慧證述為可採，原告主張應屬可信。
四、按有前項以外之重大事由，難以維持婚姻者，夫妻之一方得
    請求離婚。但其事由應由夫妻之一方負責者，僅他方得請求
    離婚，民法第1052條第2 項定有明文，而是否有難以維持婚
    姻之重大事由，其判斷標準為婚姻是否生破綻而無回復之希
    望，此不可由當事人已喪失維持婚姻意欲之主觀面加以認定
    ，必須依客觀的標準，由難以維持婚姻之事實，是否已達於
    倘處於同一境況，任何人均將喪失維持婚姻希望之程度以決
    之；又婚姻乃一男一女之兩性結合，以組織家庭，共同生活
    為目的，應以誠摯相愛為基礎，共同建立和諧美滿幸福之家
    庭，若有足以破壞共同生活或難以維持共同生活之情事發生
    ，允宜許其離婚以消滅婚姻關係，此民法第1052條第2 項之
    所由設。且按74年6 月3 日修正公布之民法第1052條增列第
    2 項規定：有前項以外之重大事由，難以維持婚姻者，夫妻
    之一方得請求離婚。但其事由應由夫妻之一方負責者，僅他
    方得請求離婚。其但書部分參照修正理由說明，係為求公允
    始增設該但書之規定，故難以維持婚姻之重大事由，夫妻雙
    方均須負責時，應比較衡量雙方之有責程度，僅責任較輕之
    一方，得向責任較重之他方請求離婚，如雙方之有責程度相
    同，則雙方均得請求離婚，始符公平，有最高法院90年度台
    上字第2193號判決要旨可參。
五、本件兩造之婚姻狀況，本院審酌兩造分居已10年，分居原因
    為被告會酗酒並辱罵、毆打原告所致，且曾誣指原告與女婿
    有染，又被告甚至在婚姻關係存續中結交女友，業如前述，
    則被告放任彼此處於分居之狀態逾10年，未積極尋求改善之
    道，按夫妻本以一男一女互相扶持共同生活之目的而為結合
    ，衡之常理，任何人處於原告之境遇，客觀上均難其有繼續
    維持婚姻之意願，而本件兩造之情狀，亦無法期待兩造能和
    睦如初且繼續共同生活。審酌上開各節，就兩造而言相處時
    遭一造實施家庭暴力與言詞侮辱，而又長期處於夫妻別居之
    情況，婚姻實已徒具形式而無實質意義，其誠摯相愛基礎危
    殆，而無共同生活之基礎，已與婚姻本質相悖離，客觀上已
    難期冀任何人倘處於同一境況仍能有維持婚姻之希望，兩造
    既不能和諧相處以共同建立幸福美滿之家庭，其婚姻已生破
    綻而無法冀望兩造維持婚姻生活，即屬構成難以維持婚姻之
    重大事由，又如前所述，造成兩造難以維持婚姻之重大事由
    ，為可歸責於被告。揆諸上開說明，原告自得向可歸責之被
    告請求離婚。從而，原告依民法第1052條第2 項規定請求判
    決離婚，於法即無不合，應予准許。
據上論結，本件原告之訴為有理由，依民事訴訟法第78條、第87
條第1 項，判決如主文。
中　　華　　民　　國　　96　　年　　8 　　月　　27　　日
                  家事庭法　官　潘快
以上正本係照原本作成。
如不服本判決，應於送達後20日內向本院提出上訴狀。
                        書記官  鄭靜芳
中　　華　　民　　國　　96　　年　　8 　　月　　27　　日
